臺灣高雄地方法院刑事判決　　　　　　　94年度訴字第1702號
公　訴　人　臺灣高雄地方法院檢察署檢察官
被　　　告　甲○○
　　　　　　　　　　　23號之.
　　　　　　　　　　　之6號7.
被　　　告　丙○○
　　　　　　　　　　　之6號7.
共同
指定辯護人　孫嘉男律師
上列被告因毒品危害防制條例案件，經檢察官提起公訴（93年度
偵字第10121號），本院判決如下：
    主  文
甲○○意圖販賣而持有第一級毒品，處有期徒刑拾壹年，褫奪公
權柒年，扣案之海洛因拾包及其包裝物（合計淨重貳壹點公克
、空包裝重貳點捌陸公克、純度百分之拾壹點玖壹、純質淨重貳
點伍肆公克）、殘留第一級毒品海洛因之塑膠鏟子貳支沒收銷燬
之，扣案之電子磅秤壹台、糖粉肆包、粉末壹包、空夾鏈袋壹批
均沒收；又共同持有第二級毒品，處有期徒刑伍月，扣案之甲基
安非他命捌小包、壹大包及其包裝物（合計驗後毛重肆玖點肆公
克）沒收銷燬之。應執行有期徒刑拾壹年月，褫奪公權柒年，
扣案之海洛因拾包及其包裝物（合計淨重貳壹點公克、空包裝
重貳點捌陸公克、純度百分之拾壹點玖壹、純質淨重貳點伍肆公
克）、殘留第一級毒品海洛因之塑膠鏟子貳支、甲基安非他命捌
小包、壹大包及其包裝物（合計驗後毛重肆玖點肆公克）沒收銷
燬之。扣案之電子磅秤壹台、糖粉肆包、粉末壹包、空夾鏈袋壹
批均沒收。
丙○○共同持有第二級毒品，處有期徒刑伍月，如易科罰金，以
佰元折算壹日，扣案之甲基安非他命捌小包、壹大包及其包裝
物（合計驗後毛重肆玖點肆公克）沒收銷燬之。
丙○○被訴共同販賣第一級毒品部分，無罪。
    事  實
一、甲○○於民國93年5 月12日凌晨1 時許，在其位於高雄縣大
    寮鄉○○村○○○路142 號住處，向姓名、年籍不詳綽號「
    小三」之成年男子以新台幣（下同）8,000 元之價款購得海
    洛因毒品壹批後，因己之施用量不大，除供己施用外，於持
    有中另行萌生營利販賣之意圖，而以夾鏈袋、電子磅秤及塑
    膠吸管為器具將海洛因摻入糖粉後分裝為10包（合計淨重貳
    壹點公克、空包裝重貳點捌陸公克、純度百分之拾壹點玖
    壹、純質淨重貳點伍肆公克），意圖販賣而持有上開第一級
    毒品海洛因，伺機出售牟利。另於同年5 月14日凌晨3 時許
    ，姓名、年籍不詳男子綽號「阿明」之成年男子於上址交付
    「峰牌」煙盒壹個予丙○○（內有甲基安非他命8 小包、1
    大包（合計驗後毛重肆玖點肆公克）），丙○○則於同日上
    午6 時30分許告知甲○○此事，二人即知悉該「峰牌」煙盒
    內有甲基安非他命，竟仍基於共同持有甲基安非他命之犯意
    聯絡，由甲○○將上開甲基安非他命置放於上址房內之床墊
    上，嗣於同日上午8 時許，為警在上址搜索查獲第一級毒品
    海洛因10包（合計淨重貳壹點公克、空包裝重貳點捌陸公
    克、純度百分之拾壹點玖壹、純質淨重貳點伍肆公克）、糖
    粉4 包、粉末1 包、第二級毒品甲基安非他命8 小包、1 大
    包（合計驗後毛重肆玖點肆公克）、殘留海洛因塑膠吸管鏟
    子2 支、空夾鏈袋壹批、含甲基安非他命殘渣袋8 個、帳冊
    1 本等物。
二、案經高雄市政府警察局新興分局移送臺灣高雄地方法院檢察
    署檢察官偵查起訴。
    理  由
甲、程序部分：本件被告、辯護人及檢察官均對本院所提示之證
    據之證據能力均不爭執，本院審酌各該證據做成之情況，認
    為適當，依刑事訴訟法第159條之5得做為證據，核先敘明。
乙、被訴有罪部分：
壹、甲○○意圖販賣持有第一級毒品部分
一、訊據被告甲○○固坦承：93年5 月12日凌晨1 時許，在其位
    於高雄縣大寮鄉○○村○○○路142 號住處，向姓名、年籍
    不詳綽號「小三」之成年男子以新台幣（下同）8,000 元之
    價款購得海洛因一批，扣案之電子磅秤、海洛因10包、糖粉
    4 大包、粉末1 小包、塑膠吸管鏟子、空夾鏈袋均是伊所有
    ，海洛因、糖粉、空夾鏈袋、塑膠吸管鏟子都是放在鐵盒子
    裡面，海洛因係伊用電子磅秤分裝等情，然矢口否認犯行，
    辯稱：分裝海洛因係為供己施用攜帶方便所為，並非為了販
    賣，扣案之帳冊係丙○○所記，伊是查獲當天才知情。被告
    甲○○之辯護人則另為被告甲○○辯稱：塑膠吸管鏟子係供
    被告施用毒品所用，糖粉亦是供摻入毒品內吸食所用等語。
二、經查：
（一）被告坦承：93年5 月12日凌晨1 時許，在其位於高雄縣大
      寮鄉○○村○○○路142 號住處，向姓名、年籍不詳綽號
      「小三」之成年男子以新台幣（下同）8,000 元之價款購
      得海洛因，扣案之電子磅秤、海洛因10包、糖粉4 大包1
      小包、塑膠吸管鏟子、空夾鏈袋均是伊所有，海洛因、糖
      粉、空夾鏈袋、塑膠吸管鏟子都是放在鐵盒子裡面，海洛
      因係伊用電子磅秤分裝等情，且本件扣案之白粉10包含海
      洛因（合計淨重貳壹點公克、空包裝重貳點捌陸公克、
      純度百分之拾壹點玖壹、純質淨重貳點伍肆公克）、塑膠
      鏟子2 支含海洛因成分亦有法務部調查局調科壹字第2200
      17344 號鑑定通知書、高雄醫學大學附設中和紀念醫院94
      年6 月14日0000-000號、0000-000號檢驗報告各1 紙可按
      。
（二）被告雖辯稱所分裝之毒品係供己施用，然查本件所分裝之
      毒品係經被告混入糖粉後分裝成10包之多，且每包重量不
      均（最重11餘公克、最輕約0.2 公克），如係供己施用，
      則施用量應較固定平均。此外，參酌被告將海洛因分裝為
      最輕僅有約0.2 公克，亦可看出0.2 公克方屬被告一般施
      用之份量。則被告既有電子磅秤，自可用以做等量均分，
      豈有分裝為重量各異且輕重相差許多之約0.2 、0.3 、0.
      9 、1.2 、1.6 、3.2 、11公克之10包毒品之必要。至於
      辯護人辯稱加入糖粉供吸食，但被告如是供己吸用，為何
      要加入比例如此高之糖粉，使得海洛因純度僅有百分之拾
      壹點玖壹；況且壹包11餘公克之海洛因，以純度百分之拾
      壹點玖壹計算，純質達1.3 公克以上，則被告如1 次施用
      該包11餘公克之海洛因，將有致命之危險，而如係供數次
      施用，被告豈非每次要吸食時，又要重新分裝1 次，如此
      則與被告分裝供施用之目的不符，故本件被告分裝毒品之
      目的，顯非供己施用應可認定。
（三）被告復辯稱分裝係為外出方便攜帶，然被告如係為供己施
      用，不應將海洛因分裝為如此重量不等且相差甚鉅之多包
      已如前述，故本件被告辯稱係供己施用已不足採。而被告
      分裝毒品既非供己施用，卻必須外出攜帶方便，則被告顯
      基於販賣毒品營利之意圖而加以分裝毒品，以利日後之販
      售。再者，被告於警詢時已供稱伊都於住處之客廳以將海
      洛因摻入香菸吸食之方式施用毒品（且查獲後尿液送驗呈
      嗎啡、甲基安非他命陽性反應，有本院調閱93年度毒偵字
      第2503號卷附之高雄市立凱旋醫院93年5 月26日煙毒尿液
      檢驗成績書1 紙可按）。則被告既係在客廳施用毒品，自
      不需為了施用毒品便利攜帶而分裝毒品，但被告卻大費周
      章以電子磅秤將買來之毒品與糖粉混合分裝成重量不等之
      10包，被告分裝毒品之目的顯非為供己吸食，堪認被告分
      裝之目的應在於便利日後販賣海洛因時方便攜帶出售。另
      扣案之塑膠吸管鏟子送驗後呈海洛因陽性反應已如前述，
      此種器具便於分裝粉末狀物品，其上復有海洛因殘渣，堪
      認被告有用此以分裝毒品，併敘明之。
（四）查毒品海洛因物稀價昂，且為政府所嚴予查緝之物，販賣
      第一級毒品海洛因罪責甚重，且為警方查緝之重點，此乃
      眾所周知之情，是販賣毒品海洛因者，若非有暴利可圖，
      應無甘冒被檢警查緝法辦而受重刑處罰之危險而為平價或
      低價販賣毒品之理，故被告甲○○其有營利之意圖，至為
      明顯。
貳、甲○○、丙○○共同持有第二級毒品部分
一、被告等為警查獲所持有之晶體8 小包、1 大包為甲基安非他
    命，有高雄醫學大學附設中和紀念醫院94年6 月14日0000-0
    00、0000-000號檢驗報告各1 紙可按，被告等持有甲基安非
    他命之事實洵堪認定。又所持有之甲基安非他命（合計驗後
    毛重肆玖點肆公克），雖無純質淨重，但參照查獲之照片，
    堪認包裝（為一般夾鏈袋）重量甚輕，故本件被告等所持有
    之甲基安非他命重量顯達10公克以上，併敘明之。
二、又被告甲○○、丙○○雖於警詢中均供稱扣案之甲基安非他
    命8 小包、1 大包係姓名、年籍不詳男子綽號「阿明」之成
    年男子於93年5 月14日凌晨3 時許（於本院則供稱係清晨5
    時30分許）置於「峰牌」煙盒內拿至高雄縣大寮鄉○○村○
    ○○路142 號交付給丙○○，但矢口否認持有甲基安非他命
    犯行，均辯稱：渠等均不知該煙盒內係裝毒品云云。然查，
    被告等雖於本院審理時改稱係於清晨5 時30分許由「阿明」
    拿來，但本件被告等於警詢中之供述較接近案發當時，故應
    認以被告等於警詢之供述為可採，合先敘明。又凌晨3 時許
    尚未天亮，依一般人之社交生活習慣決不可能於此時拜訪他
    人，而被告等對此一姓名、年籍不詳男子綽號「阿明」之成
    年男子均無法供出詳細之姓名、年籍以供查證，足見被告等
    與「阿明」亦非十分熟稔。則該姓名、年籍不詳男子綽號「
    阿明」之成年男子於凌晨3 時許至被告等之家突然交付壹包
    「峰牌」煙盒委託保管，如此迥異常情之情事，被告等居然
    不與聞問，顯於常情不符。而被告甲○○於本院審理時供稱
    伊是於當日6 點30分起床，其時丙○○當會將此物交給甲○
    ○，甲○○亦應會將物品打開察看，故本件被告等起意共同
    持有甲基安非他命之時間應係於天亮甲○○起床後之6 點30
    分，被告等共同持有甲基安非他命之犯行洵堪認定。
、綜上查證，被告甲○○顯係購入毒品後，除供己施用外，另
    行起意分裝毒品伺機變賣圖利，被告有意圖販賣而持有海洛
    因之故意洵堪認定；被告甲○○、丙○○有共同持有甲基安
    非他命之犯意聯絡及行為分擔亦堪認定，本件事證明確，應
    予依法論科。
肆、論罪科刑
一、查海洛因、甲基安非他命分屬毒品危害防制條例第2 條第2
    項第1 款、第2 款之第一級、第二級毒品，不得非法持有或
    意圖販賣而持有之，被告甲○○竟意圖販賣而持有海洛因，
    並受人委託而持有甲基安非他命，被告丙○○則受人委託而
    持有甲基安非他命。核被告甲○○所為，分別係犯毒品危害
    防制條例第5 條第1 項之意圖販賣而持有第一級毒品罪及同
    條例第11條第2 項之持有第二級毒品罪。核被告丙○○所為
    係犯同條例第11條第2 項之持有第二級毒品罪。本件起訴書
    所稱查獲之帳冊上僅有記載綽號及數字，無姓名、地點、販
    賣數量、價格等具體記載，難以此認被告2 人有販賣毒品之
    犯行，公訴意旨認被告係犯毒品危害防制條例第4 條第1 項
    之販賣毒品罪嫌，容有未洽，爰於不妨害起訴基本社會事實
    同一之範圍內，予以變更起訴法條，本院並於審理程序依職
    權告知被告等變更起訴法條後所犯罪名。被告甲○○與丙○
    ○間，就上開持有第二級毒品罪間，有犯意聯絡及行為分擔
    ，為共同正犯。又被告甲○○、丙○○所共同持有之甲基安
    非他命重量已逾10公克，應依毒品危害防制條例第11條第4
    項、轉讓持有毒品加重其刑之數量標準第2 條第2 款加重其
    刑。被告甲○○所犯上開持有第二級毒品罪及意圖販賣而持
    有第一級毒品罪，犯意各別，行為互異，應予分論併罰。爰
    審酌被告甲○○意圖販賣而持有海洛因之數量，及對國民健
    康、社會治安之危害甚鉅，惡害非輕，被告甲○○、丙○○
    共同受託保管甲基安非他命之犯罪動機、手段，被告2 人犯
    後均否認犯行，顯無悔意之犯後態度等一切情狀，分別量處
    如主文所示之刑，甲○○並定其應執行刑，丙○○並諭知易
    科罰金折算標準。又依被告甲○○所犯意圖販賣而持有第一
    級毒品罪之性質，認有褫奪公權之必要，併宣告褫奪公權7
    年。
二、扣案第一級毒品海洛因10包及其包裝物（合計淨重貳壹點
    公克、空包裝重貳點捌陸公克、純度百分之拾壹點玖壹、純
    質淨重貳點伍肆公克），及均殘留微量海洛因之塑膠吸管鏟
    子2 支，因包裝物及塑膠吸管鏟子均已難與第一級毒品海洛
    因析離，性質與毒品無異，與海洛因均應依毒品危害防制條
    例第18條第1 項前段規定，不問屬於犯人與否，宣告沒收銷
    燬之 (鑑驗中所費失之毒品，既已滅失，爰不再諭知沒收銷
    燬。）。又扣案之糖粉4 包、粉末1 包、電子磅秤1 台及空
    夾鏈袋1 批，均為被告所有之物，業據被告供承在卷，且係
    供被告犯毒品危害防制條例第5 條第1 項之罪所用之物，業
    經本院認定如前，爰依同條例第19條第1 項前段規定，均予
    宣告沒收。至扣案帳冊1 本、附著有甲基安非他命殘渣之夾
    鏈袋8 個，查無證據足認與本件犯罪事實有關，自不得宣告
    沒收，附此敘明。
丙、被訴無罪部分：
一、公訴意旨略以：被告甲○○先於民國93年5 月12日凌晨1時
    許，在其位於高雄縣大寮鄉○○村○○○路142 號住處，向
    綽號「小三」之姓名年籍不詳男子以新台幣（下同）8,000
    元之價款購得海洛因毒品，再於上址分裝後轉賣予綽號「小
    郭」、「小文」、「眼鏡」等姓名年籍不詳之人，並由丙○
    ○記明於帳冊，因認被告丙○○涉犯共同販賣第一級毒品罪
    嫌。
二、按犯罪事實應依證據認定之，無證據不得認定犯罪事實；又
    不能證明被告犯罪者，應諭知無罪之判決。刑事訴訟法第15
    4 條第2 項、第301 條第1 項分別定有明文。又刑事訴訟法
    第161 條已於民國91年2 月8 日修正公布，其第1 項規定：
    檢察官就被告犯罪事實，應負舉證責任，並指出證明之方法
    。因此，檢察官對於起訴之犯罪事實，應負提出證據及說服
    之實質舉證責任。倘其所提出之證據，不足為被告有罪之積
    極證明，或其指出證明之方法，無從說服法院以形成被告有
    罪之心證，基於無罪推定之原則，自應為被告無罪判決之諭
    知（參照最高法院92年台上字第128 號判例）。
三、本件公訴人認為被告丙○○共同涉犯前揭罪嫌，無非以帳冊
    1 本為丙○○所記、被告丙○○與甲○○有夫妻關係且共同
    居住，及扣案第一級毒品海洛因10包（合計淨重貳壹點公
    克、空包裝重貳點捌陸公克、純度百分之拾壹點玖壹、純質
    淨重貳點伍肆公克）、糖粉4 大包1 小包、第二級毒品甲基
    安非他命8 小包、1 大包（合計驗後毛重肆玖點肆公克）、
    殘留海洛因塑膠吸管鏟子2 支、空夾鏈袋壹批、含甲基安非
    他命殘渣袋8 個為其論據，被告丙○○則辯稱：帳冊其實是
    一般記事簿，與毒品無關，伊與甲○○已離婚，扣案物是甲
    ○○所有等語。
四、經查，被告丙○○雖坦承該帳冊即記事簿係伊所登記，然查
    ，該記事簿上所登記之事項，既無販賣毒品相關之時間、地
    點、數量、金額等具體事項，實難僅以上述有登記綽號、數
    字之記載，即認此屬於被告丙○○就販賣毒品所為之記載。
    縱令扣有上開物品為佐，但上述物品為被告甲○○所有，業
    據被告甲○○供承在卷；而被告2 人於查獲時尿液送驗結果
    均呈嗎啡、甲基安非他命陽性反應有高雄市立凱旋醫院高雄
    市立凱旋醫院93年5 月26日煙毒尿液檢驗成績書2 紙可按，
    故被告甲○○所販入之毒品原為供己及丙○○施用，應堪採
    信。本件復無法證明被告甲○○有販賣毒品予綽號「小郭」
    、「小文」、「眼鏡」等姓名年籍不詳之人，被告丙○○自
    無從與甲○○有何販賣毒品予綽號「小郭」、「小文」、「
    眼鏡」等姓名年籍不詳之人之犯意聯絡及行為分擔。另被告
    甲○○意圖販賣而持有毒品並加以分裝之行為，為被告甲○
    ○個人所為，業據被告甲○○供述在卷，此部分亦無證據證
    明丙○○與甲○○有犯意聯絡或行為分擔，併敘明之。
四、綜上所述，公訴人認被告丙○○涉犯前揭罪行，所為之舉證
    尚未能達通常一般之人均不致有所懷疑，而得確信其為真實
    之程度，而有合理懷疑之存在，依據「罪證有疑，利於被告
    」之證據法則，即不得遽為不利被告之認定；則公訴人所提
    出之證據，不足為被告丙○○有罪之積極證明，其指出證明
    之方法，亦無從說服法院以形成被告丙○○有罪之心證，揆
    諸前揭說明，本院自應為被告丙○○被訴共同販賣第一級毒
    品部分為無罪之諭知。
據上論斷，應依刑事訴訟法第299 條第1 項、第300 條、第301
條，毒品危害防制條例第5 條第1 項、第11條第2 項、第4 項、
第18條第1 項前段、第19條第1 項前段，刑法第11條、第28條、
第41條第1項前段、第51條第5 款，判決如主文。
本案經檢察官乙○○到庭執行職務
中　　華　　民　　國　　94　　年　　8 　　月　　10　　日
                     刑事第二庭  審判長法  官  張意聰
                                       法  官  曾鴻文
                                       法  官  黃宣撫
如不服本判決，應於收受送達後10日內向本院提出上訴書狀。
以上正本證明與原本無異。
中　　華　　民　　國　　94　　年　　8 　　月　　10　　日
　　　　　　　　　　　　　　　　       書記官  鄭永媚
附錄本案論罪科刑法條全文：
毒品危害防制條例第5條
意圖販賣而持有第一級毒品者，處無期徒刑或10年以上有期徒刑
，得併科新臺幣7 百萬元以下罰金。
意圖販賣而持有第二級毒品者，處5 年以上有期徒刑，得併科新
臺幣5 百萬元以下罰金。
意圖販賣而持有第三級毒品者，處3 年以上10年以下有期徒刑，
得併科新臺幣3 百萬元以下罰金。
意圖販賣而持有第四級毒品或專供製造、施用毒品之器具者，處
1 年以上7 年以下有期徒刑，得併科新臺幣1 百萬元以下罰金。
毒品危害防制條例第11條
持有第一級毒品者，處3 年以下有期徒刑、拘役或新臺幣5 萬元
以下罰金。
持有第二級毒品者，處2 年以下有期徒刑、拘役或新臺幣3 萬元
以下罰金。
持有專供製造或施用第一、二級毒品之器具者，處1 年以下有期
徒刑、拘役或新臺幣1 萬元以下罰金。
持有毒品達一定數量者，加重其刑至二分之一，其標準由行政院
定之。
